臺灣臺南地方法院臺南簡易庭民事裁定
110年度南訴聲字第3號
聲  請  人  元大商業銀行股份有限公司


法定代理人  翁健    

相  對  人  蔡秋月  

            蔡黃美鳳
上列當事人間請求塗銷分割繼承登記事件，聲請人聲請許可為訴
訟繫屬事實之登記，本院裁定如下：
    主  文
聲請駁回。
    理  由
一、聲請意旨略以：聲請人為相對人蔡秋月之債權人，蔡秋月迄
    今尚欠聲請人新臺幣（下同）77,101元及利息、違約金未為
    清償。蔡秋月之被繼承人蔡勝雄死亡，遺有坐落臺南市○區○
    ○段000○000○0地號土地（下稱系爭不動產）。蔡秋月為蔡勝
    雄之繼承人，未拋棄繼承，與相對人蔡黃美鳳等其他繼承人
    同享有繼承遺產之權利，然蔡秋月、蔡黃美鳳與其他繼承人
    竟協議將系爭不動產分歸蔡黃美鳳取得，並辦畢分割繼承登
    記。聲請人依民法第244條第1項、第4項之規定，請求撤銷
    蔡秋月與蔡黃美鳳等其他繼承人間就系爭不動產所為遺產分
    割協議之債權行為及分割繼承登記之物權行為，並塗銷系爭
    不動產之分割繼承登記。為使第三人知悉訟爭情形，以便阻
    卻其因信賴登記取得系爭不動產所有權，及避免確定判決效
    力所及之第三人受不測之損害，爰依民事訴訟法第254條第5
    項規定，聲請許可為訴訟繫屬事實之登記等語。
二、按訴訟標的基於物權關係，且其權利或標的物之取得、設定
    、喪失或變更，依法應登記者，於事實審言詞辯論終結前，
    原告得聲請受訴法院以裁定許可為訴訟繫屬事實之登記，民
    事訴訟法第254條第5項定有明文。故依此條項裁定許可為訴
    訟繫屬事實之登記者，須原告起訴係以取得、設定、喪失、
    變更依法應登記之物權權利做為訴訟標的（例如基於不動產
    所有權而為請求），始足當之。若原告起訴主張為訴訟標的
    之權利，其取得、設定、喪失、變更無須登記者，縱其聲明
    之內容或請求給付之「標的物」為取得、設定、喪失、變更
    依法應經登記者（例如：不動產），因與上開規定之要件不
    符，自不能准許為訴訟繫屬事實之登記。
三、聲請人係基於債權人之地位，依民法第244條第1項、第4項
    規定訴請撤銷蔡秋月、蔡黃美鳳與其他繼承人間就系爭不動
    產所為遺產分割協議之債權行為及分割繼承登記之物權行為
    ，並請求塗銷分割繼承登記，是本件訴訟標的核屬債權性質
    ，並非基於物權關係為請求，且該權利之取得、設定、喪失
    或變更亦非屬依法應登記者，自與民事訴訟法第254條第5項
    規定之要件不符。是聲請人聲請裁定許可為訴訟繫屬事實之
    登記，於法不合，應予駁回，爰裁定如主文。
中　　華　　民　　國　　110 　年　　5 　　月　　18　　日
  　　　　　　　　臺灣臺南地方法院臺南簡易庭　　　　　
                                  法  官　蘇正賢
以上正本係照原本作成。
如不服本裁定應於送達後10日內向本院提出抗告狀，並繳納抗告
費新臺幣1,000元。
中　　華　　民　　國　　110 　年　　5 　　月　　18　　日
 　　　　　　 　　　　　　　　　　書記官  林容淑